臺北高等行政法院簡易判決
　　　　　　　　　　　　　　　　　　 95年度簡字第00995號
原　　　告　甲○○
被　　　告　交通部公路總局
代　表　人　陳晉源（局長）
上列當事人間因汽車燃料使用費事件，原告不服交通部中華民國
95年10月24日交訴字第0950052502號訴願決定，提起行政訴訟。
本院判決如下：
　　主  文
原告之訴駁回。
訴訟費用由原告負擔。
　　事  實
一、程序說明：
　　本件係屬其他關於公法上財產關係之訴訟，其標的之金額為
    新臺幣（下同）6556元，係在20萬元以下，依行政訴訟法第
    229 條第1 項第3 款、第2 項規定及司法院民國（下同）92
    年9 月17日（92）院臺廳行一字第23681 號令，應適用簡易
    程序，本院並依同法第233 條第1 項規定，不經言詞辯論，
    逕行裁判。
二、事實概要：
    原告所有車號8E-0883號自用小客車（下稱系爭車輛）， 95
    年度之汽車燃料使用費（下稱汽燃費）為4, 800元，經被告
    所屬臺北區監理所限期原告自95年7 月1 日至31日止繳納。
    原告認系爭車輛使用3 年才行駛2 萬1,600 公里，依現行徵
    收標準計算汽燃費並不公平，向被告請求退還已繳1 年半之
    汽車燃料使用費或來年折抵，並免繳95年汽燃費。被告以汽
    燃費隨油徵收尚在研議，且現行徵收規定係推定一定汽缸容
    量汽車之耗油量，並據之計算汽燃費，仍屬相對公平，難謂
    有違平等原則，遂作成95年8 月2 日路監企字第0950036030
    號處分書（下稱原處分）否准原告所請。原告不服，提起訴
    願，遭決定駁回，遂提起本件行政訴訟。
三、兩造聲明：
  (一)原告聲明求為判決：
    1.關於汽車燃料使用費之訴願決定及原處分均撤銷，並退回
      溢收汽車燃料使用費6556元。
    2.訴訟費用由被告負擔。
  (二)被告聲明求為判決：
    1.原告之訴駁回。
    2.訴訟費用由原告負擔。
四、兩造之爭點：
　(一)原告主張之理由：
    1.被告所屬臺北區監理所郵寄繳納通知書，請原告於期限內
      （95年7 月1 日至31日止）繳納。惟原告認係爭車輛使用
      3 年才行駛2 萬1600公里，依各型汽車徵收汽車燃料使用
      費耗油量計算表計算，現行徵收汽燃費並不公平，投書至
      被告請求退還已繳1 年半之汽燃費或來年折抵，並免繳95
      年汽燃費，被告以95年8 月2 日路監企字第0950036030決
      定駁回，因此提起訴願亦遭交通部95年10月30日交訴字第
      09500525021 號決定駁回，遂提起行政訴訟。
    2.依各型汽車每（年）徵收汽車燃料使用費費額表備註2 、
      每年費額：汽油車每升2.5元X每月耗油量Xl2月， 依各型
      汽車徵收汽車燃料使用費耗油量計算表查得本車每月耗油
      量160公升且每日行行駛里程60公里。如此才依法科以480
      0元汽車燃料使用費換句話說每年須行駛60X30X12 =21600
      公里，每年油耗=12X每車每月耗油量計算方式：（每日平
      均行駛里程60X30X每月平均行駛效率0.8）X每車每公里耗
      油量1/9=每車每月總耗油量160X12=1920公升。
    3.原處分所稱「隨車或隨油政策」於法規中並無規定，但汽
      車燃料車燃料使用費徵收集分配辦法第3條期費率規定 ：
      一、汽油每公升2.5元即以耗油為徵收依據。 因此原告汽
      車4800元汽車燃料使用費係推定每年油耗1920公升且行駛
      21600公里而來。 原告汽車實際行駛里程依維修紀錄所示
      ，約每半年維修都有行駛里程數可查知自可依表算出實際
      油耗及汽車燃料使用費。如附表所訂每年油耗及汽車燃料
      使用費係推定平均準則，若因此而認定每車不管行駛多少
      里程及油耗都認為應依表定排汽車排氣量級距繳費與汽車
      燃料使用費徵收及分配辦法第3條所定費率汽油每公升2.5
      元不符，如依被告（原處分）每年所固定徵收費額以係為
      籌集公路養護、修建及安全管理所需經費等公益為由而不
      管原告所主張，計算，那麼水、電、瓦斯、網路等是否亦
      比照為特通路不管使用量以推估來訂費率並以季、年、間
      年徵收費用此等通路公益性不大比公路維護重要嗎？原告
      所附第三人TOYOTA公司約每半年左右回廠維修里程數由維
      修時所紀錄可證明原告實際行駛里程依各型汽車徵收燃料
      使用費耗油量計算表在2006年12月15日實際行駛23298 公
      里其總耗油量近2070.9公升汽車燃料使用費近5177元，92
      年94年已繳2133+4800+4800應退回6556元。
    4.原處分由汽油每公升2.5元 經各型汽車徵收汽車燃料使用
      費耗油量計算表推算出汽車燃料使用費費額表徵收，原告
      自得舉證依各型汽車徵收汽車燃料使用費耗油量計算表由
      里程數推算出總耗油量並依法定汽油每公升2.5元 計算出
      汽車燃料使用費費額，其實施方式可以比照水電抄表方式
      徵收，希望考量廣大上班族權益不要讓不公平政策繼續下
      去。原告聲明求為撤銷訴願決定及原處分，即為有理由，
      請求判決如聲明所示。
　(二)被告主張之理由：
    1.原告所有系爭車輛，屬被告所屬臺北區監理所管轄，於92
      年7 月21日新領牌照，其汽缸總排氣量為1497CC，能源種
      類為汽油，依徵收及分配辦法第3 條第1 項附表(一)及附表
      (二)之規定，每年應繳納汽車燃料使用費為4800元。目前業
      依規定繳納92至95年期燃料使用費金額計16,533元，此有
      系爭車輛稅費現況查詢報表附卷可稽。
    2.按現行汽車燃料使用費之徵收作業係採隨車徵收，其計徵
      方式系按各型汽車之汽缸總排氣量、行駛里程及使用效率
      ，推定一定汽缸容輛汽車之耗油量，並據之定出一部汽車
      每年使用燃料之多寡而徵收，仍屬相對公平。另依公路法
      第27條第1 項規定，汽燃費之徵收係為支應公路養護、修
      建、安全管理之財政需要，非以控制燃油使用輛為其主要
      政策目的，主管機關所定計徵方式，得綜合考量稽徵成本
      、行政效率、運輸政策、道路工程計畫、環境保護或其他
      公路法授權所為維護之公益等因素；且若主管機關須對個
      別車輛調查實際行駛里程數，方據以為課徵汽燃費之基準
      ，則所耗費之行政資源與社會公共成本難以計量，恐有不
      符比例原則之虞。
    3.至汽車燃料使用費究應隨油徵收抑或隨車徵收及其費率如
      何等，核屬徵收政策及立法衡酌問題，應為行政興革建議
      範圍，原告主張均無可採。從而，被告所屬臺北區監理所
      寄發系爭車輛95年期汽車費燃料使用費繳納通知書費額48
      00元，繳納期限自95年7 月1 日起至7 月31日止，揆諸前
      揭規定並無不合。綜上，本件原告之訴為無理由，請依法
      駁回原告之訴。
五、按公路法第27條第1 項：「公路主管機關，為公路養護、修
    建及安全管理所需經費，得徵收汽車燃料使用費…。」、第
    2 項：「汽車燃料使用費之徵收及分配辦法，由交通部會商
    財政部定之；…」。汽車燃料使用費徵收及分配辦法（以下
    稱徵收及分配辦法）第1 條：「本辦法依公路法第27條第2
    項規定訂定之。」、第2 條：「凡行駛公路或市區道路之各
    型汽車，除第4 條規定免徵之車輛，均依本辦法之規定，徵
    收汽車燃料使用費。」第3 條第1 項第1 款：「汽車燃料使
    用費按附表(一)及附表(二)之各型汽車每月耗油量及費額，由交
    通部委任公路總局或委託直轄市政府及其他指定之機關分別
    代徵之，其費率如下：一、汽油每公升新台幣2.5 元。柴油
    每公升新台幣1.5 元。前項耗油量，按各型汽車之汽缸總排
    氣量、行駛里程及使用效率計算之。」、第3 項：「第1 項
    受交通部委任或委託之機關，得再委任所屬下級機關執行之
    。」、第5 條：「汽車燃料使用費，…；自用車於每年7 月
    1 次徵收；…」、第11條第3 項：「經徵機關於開徵各期汽
    車燃料使用費前，除分別將應繳汽車燃料使用費通知書寄發
    汽車所有人外，並將開徵起訖日期公告之。」（第11條第1
    項95年10 月7日修正為：「經徵機關於開徵各期汽車燃料使
    用費前，應將開徵起訖日期及徵收費額公告之。」）。
六、查系爭車輛排氣量為1,497CC，依徵收及分配辦法第3條第1
    項附表(一)及附表(二)之規定，每年應繳納汽燃費4,800 元，原
    告並已繳納92年至95年之汽燃費，有系爭車輛稅費現況查詢
    報表附卷可稽，堪以憑認。
七、原告雖主張汽燃費應依實際行駛里程課徵，且現行徵收作業
    逕依徵收及分配辦法附表(二)計算汽燃費，並不公平云云。惟
    依公路法第27條第1 項規定，汽燃費之開徵係為支應公路養
    護、修建、安全管理之財政需要，非以控制燃油使用量為其
    主要政策目的，倘主管機關所定計徵方式，係在法定費率範
    圍內，且足以相對反映公路使用量之多寡，自得綜合考量稽
    徵成本、行政效率、運輸政策、道路工程計畫、環境保護或
    其他公路法授權所為維護之公益，作適當之政策判斷，不因
    公路法使用「汽車燃料使用費」之名稱，並規定以燃油之價
    格定其費率，即得遽予論斷主管機關必須以個別汽車實際行
    駛里程數或使用燃油之實際用量徵收﹔現行計徵方式係按各
    型汽車之汽缸總排氣量、行駛里程及使用效率，推計其耗油
    量，以反映用路程度多寡，雖不若以個別汽車實際行駛里程
    數及耗油量計徵精確，惟仍不能遽論完全悖於常理，例如汽
    車之汽缸總排氣量愈大，往往消耗愈多燃油，或可能因其總
    噸數隨之提高，而對公路造成更高之負擔與損傷﹔且若主管
    機關須對個別車輛調查實際行駛里程數，方據以為課徵汽燃
    費之基準，則所耗費之行政資源與社會公共成本難以計量，
    恐有不符比例原則之虞，準此，現行計徵方式，與平等及比
    例原則尚無違背（司法院大法官會議釋字第593 號解釋意旨
    參照）。
八、次按徵收及分配辦法附表(一)「各型汽車徵收汽車燃料使用費
    耗油量計算表」，在於將汽燃費計算之方式公示於眾，俾利
    民眾於車輛有註銷、繳銷、報廢、停用等異動情況，無須繳
    納全年度汽燃費時，得自行試算當年度之費額﹔如車輛全年
    均正常使用，則依附表(一)計算所得之費額與附表(二)「各型汽
    車每年徵收汽車燃料使用費費額表」所列全年度之費額均相
    同，主管機關逕依附表(二)課徵汽燃費，並無不公平之問題，
    原告之主張，尚非可採。
九、再者，有關汽車燃料使用費之徵收，依前揭公路法第27條第
    1 項及第2 項前段規定，於公路主管機關依汽車燃料使用費
    之徵收及分配辦法第5 條規定按季（年）開徵後，其徵收金
    額即已確定，原告繳納系爭車輛之92年至95年汽車燃料使用
    費，係履行其公法上之義務，金額亦屬正確，已如前述。故
    原告請求退還所繳之一半汽燃費，或於來年折抵，並免除95
    年汽燃費之部分，於法尚有未合。
十、綜上，原告所訴各節，均非可採，被告否准原告請求退還所
    繳之一半汽燃費，或於來年折抵，並免除95年汽燃費，核無
    違誤，訴願決定予以維持，亦無不合。原告徒執前詞，訴請
    撤銷訴願決定及原處分，並請求退回溢收汽車燃料使用費65
    56元，為無理由，應予駁回。
據上論結，本件原告之訴為無理由，爰依行政訴訟法第233條第
1項、第98 條第3項前段，判決如主文。
中　　華　　民　　國　　96　　年　　2　　月　 　26　　日
                          第四庭     法  官  林惠瑜
上為正本係照原本作成。
本件以訴訟事件所涉及之法律見解具有原則性者為限，始得於本
判決送達後20日內向本院提出上訴狀並表明上訴理由，如已於本
判決宣示後送達前提起上訴者，應於判決送達後20日內補具上訴
理由（均按他造人數附繕本），且經最高行政法院許可後方得上
訴。
中　　華　　民　　國　　96　　年　　2　　月　　 26　　日
                                     書記官  劉道文
